臺灣板橋地方法院刑事判決　　　　　　　94年度訴緝字第60號
公　訴　人　臺灣板橋地方法院檢察署檢察官
被　　　告　丁○○
選任辯護人　甲○○律師
上列被告因偽造有價證券案件，經檢察官提起公訴（85年度偵字
第8208號），本院判決如左：
    主  文
丁○○無罪。
　　理  由
一、公訴意旨略以：被告丁○○意圖為自己不法之所有，於民國
    85 年1月26日12時許在國道中山高速公路不詳休息站內拾獲
    乙○○所遺失之以泛亞商業銀行林口分行為付款行庫，票號
    ＰＡ—0000000 ～11號，發票人為海春實業有限公司之空白
    支票4 紙後，竟又基於偽造上揭支票之概括犯意，於不詳時
    地分別填寫金額均為新台幣80,000元予ＰＡ-00000000 、00
    000000、00000000號３張支票上，並將上揭支票於不詳時地
    交付曾淑貞之父、鄭張秀桃及邱庚妹等人以獲取上揭支票票
    面金額之不法利益。因認被告涉犯有刑法第201 條第1 項偽
    造有價證券罪及同法第337 條侵占遺失物罪嫌。
二、按犯罪事實應依證據認定之，無證據不得認定犯罪事實；不
    能證明被告犯罪者，應諭知無罪之判決，刑事訴訟法第154
    條第2 項及第301 條第1 項，分別定有明文。另按刑事訴訟
    法上所謂認定犯罪事實之證據，係指足以認定被告確有犯罪
    行為之積極證據而言，該項證據自須適合於被告犯罪事實之
    認定，始得採為斷罪資料；如未能發現相當證據，或證據不
    足以證明，自不能以推測或擬制之方法，以為裁判之基礎。
    又為刑事訴訟法上證明之資料，無論其為直接證據或間接證
    據，均須達於通常一般之人均不致於有所懷疑，而得確信其
    為真實之程度，始得據為有罪之認定，若其關於被告是否犯
    罪之證明未能達此程度，而有合理性懷疑之存在，致使無從
    形成有罪之確信，根據「罪證有疑、利於被告」之證據法則
    ，即不得遽為不利被告之認定。最高法院29年上字第3105號
    、40年台上字第86號、76年台上字第4986號分別著有判例可
    資參照。
三、公訴人認被告丁○○涉有偽造有價證券等犯行，係以證人戊○○、曾淑貞、鄭張秀桃、侯張秀美及邱庚妹之證述，及支
    票影本、退票理由單影本、票據掛失止付書影本在卷，以為
    論據。
四、訊據被告丁○○對於曾交付系爭支票予證人曾淑貞之父、鄭
    張秀桃及邱庚妹等人一事固不否認，惟堅決否認有何偽造有
    價證券及侵占之犯行，被告之選任辯護人為被告辯稱：被告
    在85年間擔任藍天工程有限公司（下稱藍天公司）負責人，
    系爭4 張支票係藍天公司會計丙○○（原名陳桂影）以被告
    公司支票與告訴人乙○○換票後，拿回公司交予被告，當時
    會計丙○○共計向乙○○換回約6 、7 張支票。嗣因被告公
    司支票自85年1 月起陸續退票，乙○○不甘心其所換回之被
    告公司支票退票而蒙受損失，遂將未到期之系爭4 張支票謊
    報遺失，辦理掛失止付；系爭4 張支票除支票背面之「丁○○」為被告親書字跡外，其餘金額及發票日期等字樣，均非
    被告填寫。被告絕無拾獲系爭支票後偽填日期及金額之犯行
    等語。
五、經查：
、證人曾淑貞、鄭張秀桃、邱庚妹等人在本院85年度訴字第12
    09號案件85年8 月19日訊問時，雖皆具結證稱：支票是被告
    交付的等語，惟對於支票之來源及其上之金額、日期等是否
    偽造等節均未知情，故尚不能僅憑上述證人之證詞，即認定
    系爭支票係被告丁○○侵占後加以偽造並持之行使。而證人
    戊○○在警詢時雖作證稱：「（問：本件支票是否為你本人
    辦理遺失？）是的，因我先生乙○○是公司負責人，所以以
    乙○○名義辦理」、「在85年1 月26日中午時，我先生在高
    速公路休息站買東西，掏錢時，可能將放在口袋內用小牛皮
    紙袋裝的4 張支票弄丟了」等語（見臺灣板橋地方法院檢察
    署85年度偵字第8206號卷第4 頁及反面），並在遺失票據申
    報書金額欄記載「空白支票」等字樣，惟在本院審理時，則
    具結證稱：「（問：系爭支票是由何人去辦理掛失止付？）
    因為當時我先生不在，吳美鳳很著急支票不見了，叫我去幫
    他辦掛失。我記得我有陪他一起去。這上面的字跡是我寫的
    沒錯。」、「（問：他說在哪裡不見了？）他說了很多，說
    去南部如何不見，我都是照他說的意思寫的。」、「（問：
    通知書上為何寫在休息站遺失？）我是照吳美鳳的意思寫的
    。」，證人戊○○當時顯係依照姓名年籍不詳綽號「吳美鳳
    」成年女子之意思，將借給「美鳳」之支票至警局申報遺失
    票據之手續並製作筆錄，至於系爭支票是否真如「美鳳」女
    子所言已遺失云云則未經查證，故尚不能依證人戊○○向警
    局申報遺失票據之手續並製作筆錄，即認系爭4 張票據確實
    已遭遺失。
、證人乙○○在本院審理時具結證稱：「（問：本案的4 張支
    票，為何會掛失止付？）有一個朋友叫美鳳，我借給他很多
    張支票，他說這些支票丟掉了，叫我去掛失。」、「（問：
    你當初借他空白支票是否有授權他使用？）他口頭上跟我說
    他欠人家幾萬元。他說他要用幾天，後來他開的票我也都讓
    他兌現，但他後來拿另外1 張支票付我這些錢。他給我的支
    票跳票了，我今天有帶他開的票過來。」、「（問：是不是
    美鳳小姐交給你的支票退票以後，你就把本案的支票辦理掛
    失？）不是，我之前有讓他前幾張支票兌現，是後來美鳳說
    他其他的支票不見了，我問他是在哪裡遺失，我才去辦理掛
    失。之後，美鳳交給我1 張80,000元的支票，到期沒有兌現
    。」、「（問：那他告訴你支票遺失後，你如何處理？）我
    跟他說如果真的是支票遺失就可以去辦掛失。我有允許她去
    辦掛失。我本人沒有去掛遺失。」，證人乙○○並提出藍天
    公司為發票人、面額80,000元之支票1 紙。足見證人乙○○
    曾將系爭4 張支票借予不詳姓名年籍綽號「美鳳」之成年女
    子週轉之用，「美鳳」並提供發票人為被告擔任負責人之藍
    天公司支票予乙○○作為償還，嗣後乙○○並同意依「美鳳
    」之意思將系爭4 張支票申報遺失之事實，堪信為真實。
、證人即曾任藍天公司會計丙○○（原名陳桂影）在本院審理
    時具結證稱：「（問：84、85年間有無從美鳳那裡拿回支票
    交給丁○○？）我確定有跟美鳳之間有支票往來，至於是他
    拿給我或我拿支票給他我忘記了。」、「（問：是否拿藍天
    公司的支票跟美鳳換票？）我的印象中是美鳳說他的朋友要
    向被告借票，被告要求要押票在被告公司，我記得被告跟美
    鳳都有跟我提過他們以票換票的事情。」、「（問：美鳳交
    給你的支票，上面的金額及日期是否都已經填寫好的？）是
    的，上面都已經填寫完成。」，據證人丙○○上開證言可知
    ，綽號「美鳳」之成年女子確曾持票與藍天公司換票使用，
    核與證人乙○○所言，曾借票於綽號「美鳳」之成年女子週
    轉，並還回1 張藍天公司支票情節互相吻合，足認被告所辯
    ：系爭支票係被告擔任負責人之藍天公司與乙○○換票回來
    之支票等語，堪信為真實。
六、綜前析述，系爭支票既係被告與綽號「美鳳」之成年女子換
    票而得，無從認為被告涉犯侵占罪嫌；又「美鳳」交付票據
    時既已填寫完成金額及日期，亦無從認為被告犯有偽造有價
    證券之犯行；此外，公訴意旨所舉之證據，亦不能證明系爭
    支票係偽造支票，亦無證據足認被告明知而行使；公訴人復
    未能舉以其他積極證據供本院調查憑考被告有何其所指犯行
    ，本院未能達被告有罪之確信，不能證明犯罪，揆諸首揭法
    條規定及判例意旨，自應為被告無罪判決之諭知，以期適法
    。
據上論斷，應依刑事訴訟法第301條第1項，判決如主文。
本件經檢察官徐名駒到庭執行職務。
中　　華　　民　　國　　94　　年　　5 　　月　　31　　日
                  刑事第18庭  審判長法　官  連  育  群
                                    法  官  楊  明  佳
                                    法  官  邱  育  佩
以上正本證明與原本無異
如不服本判決應於送達後十日內向本院提出上訴狀
                                    書記官  林  貴  卿
中　　華　　民　　國　　94　　年　　5 　　月　　31　　日
